【裁判字號】    97,上訴,4815
【裁判日期】    971119
【裁判案由】    毒品危害防制條例
【裁判全文】
臺灣高等法院刑事判決                97年度上訴字第4815號
上  訴  人  臺灣臺北地方法院檢察署檢察官
上  訴  人
即  被  告  甲○○
                      樓
上列上訴人等因被告違反毒品危害防制條例案件，不服臺灣臺北
地方法院97年度訴字第1257號，中華民國97年7月31日第一審判
決（起訴案號：臺灣臺北地方法院檢察署97年度毒偵字第1817號
），提起上訴，本院判決如下：
    主  文
上訴駁回。
    理  由
一、按刑事訴訟法第350條、第361條、第362條、第367條規定，
    不服地方法院之第一審判決而上訴者，須提出上訴書狀，並
    應敘述具體理由，為上訴必備之程式；其所提出之書狀未敘
    述上訴理由，或僅曾以言詞陳述上訴理由者，均應於上訴期
    間屆滿後20日內補提理由書於第一審法院。第一審法院經形
    式審查，認逾期未補提上訴理由者，應定期間先命補正；逾
    期未補正者，為上訴不合法律上之程式，應以裁定駁回。倘
    已提出上訴理由，但所提非屬具體理由者，則由第二審法院
    以上訴不合法律上之程式，判決駁回。而所謂具體理由，必
    係依據卷內既有訴訟資料或提出新事實或新證據，指摘或表
    明第一審判決有何採證認事、用法或量刑等足以影響判決本
    旨之不當或違法，而構成應予撤銷之具體事由，始克當之（
    例如：依憑證據法則具體指出所採證據何以不具證據能力，
    或依憑卷證資料，明確指出所為證據證明力之判斷如何違背
    經驗、論理法則）。倘僅泛言原判決認定事實錯誤、違背法
    令、量刑失之過重或輕縱，而未依上揭意旨指出具體事由，
    或形式上雖已指出具體事由，然該事由縱使屬實，亦不足以
    認為原判決有何不當或違法者（例如：對不具有調查必要性
    之證據，法院未依聲請調查亦未說明理由，或援用證據不當
    ，但除去該證據仍應為同一事實之認定），皆難謂係具體理
    由，俾與第二審上訴制度旨在請求第二審法院撤銷、變更第
    一審不當或違法之判決，以實現個案救濟之立法目的相契合
    ，並節制濫行上訴。
二、查本件經原審於民國97年7月31日判決後，上訴人即被告甲
    ○○雖於97年8月12日提起上訴，惟上訴書僅記載：上訴理
    由後呈，未敘述任何上訴理由。經本院裁定命被告補提具體
    之上訴理由，該裁定已於97年10月28日寄存送達上訴人收受
    ，有本院送達證書附卷可稽。惟迄今逾期已久，猶未補正。
    是被告上訴並未以書狀敘述具體理由，揆諸上開規定，自屬
    不合法律上之程式，爰不經言詞辯論，將被告之上訴駁回。
三、原判決以被告之自白、卷附之臺灣尖端先進生技醫藥股份有
    限公司之濫用藥物檢驗報告、臺北市政府警察局萬華分局查
    獲涉嫌毒品危害防制條例毒品初步鑑驗報告單、搜索扣押筆
    錄、海洛因殘渣及注射針筒照片、扣案之微量海洛因殘渣、
    針筒1支為憑，認定被告確有施用第一級毒品海洛因，並審
    酌被告前曾受有期徒刑執行完畢後，5年內故意再犯本件有
    期徒刑以上刑之罪，有累犯之加重事由，兼以被告犯罪之動
    機、手段、曾有施用毒品之前科仍不知戒除，惟慮及其犯後
    坦承犯行、所犯乃戕害自己身心健康，尚未危及他人等一切
    情狀，量處有期徒刑1年，並諭知扣案海洛因殘渣沒收銷燬
    ，扣案注射針筒1支沒收等情，均已詳敘所憑證據、認定理
    由及量刑依據。從形式上觀察，原判決並無認定事實錯誤、
    量刑瑕疵或違背法令之情形可言。檢察官提起上訴，以：原
    審就被告所為犯罪事實、證據方法，乃至論罪科刑之法條，
    均係論被告以違反毒品危害防制條例第10條第1項之施用第
    一級毒品犯行，竟於主文論被告以「甲○○施用第二級毒品
    」，所為主文諭知顯與論罪科刑之事實認定與法條適用互有
    矛盾，有法律上之違法云云。惟按判決有誤寫、誤算，或其
    他類此之顯然錯誤者，或其正本與原本不符者，法院得以裁
    定更正之，民事訴訟法第232條第1項定有明文，上開規定，
    依大法官會議第43號解釋，於刑事訴訟法準用之。原判決於
    犯罪事實、論述理由、適用法條及據上論斷欄內，均認被告
    係犯毒品危害防制條例第10條第1項之施用第一級毒品罪，
    原判決主文欄雖載為「甲○○施用第二級毒品」，然此顯係
    誤寫，並不影響其全案情節與判決本旨，原審亦於97年8月7
    日裁定更正主文為「甲○○施用第一級毒品」，其更正效力
    並因確定而為補正。且縱原審未及裁定更正，惟此既係誤寫
    之顯然錯誤，依法即可裁定更正，難認有何違法。揆諸上開
    說明，檢察官既未能具體指摘原判決於認定事實、適用法律
    及量刑等項有何違法或不當，檢察官上揭主文與論罪科刑之
    事實與法條有矛盾之論述，自非屬得上訴第二審之具體事由
    。因認檢察官上訴不合上訴之法定要件，應予駁回，並不經
    言詞辯論為之。
據上論斷，依刑事訴訟法第367條前段、第372條，判決如主文。
中    華    民    國    97    年    11    月    19    日
                  刑事第二庭  審判長法  官  洪光燦
                                    法  官  宋明蒼
                                    法  官  林恆吉
以上正本證明與原本無異。
如不服本判決，應於收受送達後10日內向本院提出上訴書狀，其
未敘述上訴之理由者並得於提起上訴後10日內向本院補提理由書
（均須按他造當事人之人數附繕本）「切勿逕送上級法院」。
                                    書記官  陳盈璇
中    華    民    國    97    年    11    月    19    日


司法院資訊處製作；財團法人民間司法改革基金會備份。
